【裁判字號】    98,台上,1899
【裁判日期】    981015
【裁判案由】    債務人異議之訴
【裁判全文】
最高法院民事判決            九十八年度台上字第一八九九號
上  訴  人  甲○○○○○○○○○
法定代理人  丙○○
            丁○○
訴訟代理人  吳上晃律師
被 上訴 人  乙○○
上列當事人間債務人異議之訴事件，上訴人對於中華民國九十八
年六月十六日台灣高等法院第二審判決（九十八年度上字第九九
號），提起上訴，本院判決如下：
    主  文
上訴駁回。
第三審訴訟費用由上訴人負擔。
    理  由
本件上訴人主張：被上訴人以台灣桃園地方法院（下稱桃園地院
）九十六年度重訴字第一六九號和解筆錄為執行名義，聲請桃園
地院九十七年度司執字第三四八○○號對伊之財產實施強制執行
，該和解筆錄內容為：「一、被告（上訴人）應於民國九十六年
十一月二十三日前，將坐落於桃園市○○段埔子小段二○八八地
號（面積三千六百四十九平方公尺）上之所有建物拆除，並將土
地返還給原告（被上訴人）。二、如果逾期的話，被告應自九十
六年十一月二十四日起至返還土地之日為止，按月給付原告新台
幣十五萬元之損害賠償」。伊業於九十六年十一月二十七日將系
爭土地上之建物拆除，被上訴人於九十七年一月二十日占有系爭
土地之大部分，其餘八十二平方公尺土地則於九十七年十二月十
日點交予被上訴人。依交還土地之時間及面積計算，伊僅應給付
被上訴人損害金新台幣（下同）二十八萬二千七百七十三元，被
上訴人請求伊給付一百八十七萬五千元，顯然過高，應予酌減等
情，依強制執行法第十四條第一項規定提起債務人異議之訴，求
為撤銷桃園地院九十七年度司執字第三四八○○號強制執行事件
，就伊之財產超過二十八萬二千七百七十三元部分之強制執行程
序之判決。
被上訴人則以：系爭和解筆錄第二項之損害賠償金，與確定判決
有同一之效力，並非違約金之約定，自無酌減之餘地。又上訴人
所稱該項損害金應按其先後返還土地之面積比例計算，應僅涉及
解釋系爭執行名義之執行範圍，而非對於執行名義成立後，有何
消滅或妨礙執行名義請求權之事由發生，非債務人異議之訴所能
救濟等語，資為抗辯。
原審以：系爭和解筆錄之內容為：「一、被告應於民國九十六年
十一月二十三日前，將坐落於桃園市○○段埔子小段二○八八地
號（面積三千六百四十九平方公尺）上之所有建物拆除，並將土
地返還給原告。二、如果逾期的話，被告應自九十六年十一月二
十四日起至返還土地之日為止，按月給付原告新台幣十五萬元之
損害賠償」，該項和解，依民事訴訟法第三百八十條規定，與確
定判決有同一之效力，兩造或法院已不得再為相反之主張或判斷
。次按當事人或利害關係人，對於執行法院強制執行之命令，或
對於執行法官、書記官、執達員實施強制執行之方法，強制執行
時應遵守之程序，或其他侵害利益之情事，得於強制執行程序終
結前，為聲請或聲明異議；又本法所規定由法官辦理之事項，除
拘提、管收外，均得由司法事務官辦理之。強制執行法第十二條
第一項、第三條第二項分別定有明文。再執行名義成立後，須有
消滅或妨礙債權人請求之事由發生，債務人始得於強制執行程序
終結前，向執行法院對債權人提起異議之訴，同法第十四條第一
項亦規定自明。本件桃園地院司法事務官依系爭和解筆錄第二項
所載，認上訴人應自九十六年十一月二十四日起至九十七年十二
月十日止，按月給付被上訴人十五萬元，共計一百八十八萬三千
三百八十七元，並據以實施強制執行，於法有據。雖上訴人主張
伊曾先後返還部分土地，應按返還土地面積之比例計算損害金，
伊僅應給付被上訴人二十八萬二千七百七十三元，桃園地院僅得
就此範圍內予以執行，超過部分不得執行等語。惟強制執行是否
超越執行名義所表示之範圍，乃爭執執行人員實施強制執行之事
項，不能認係執行名義成立後，有消滅或妨礙債權人即被上訴人
請求之事由發生，上訴人只能依強制執行法第十二條第一項前段
規定聲請或聲明異議，不得依同法第十四條第一項規定，提起執
行異議之訴，上訴人依該法條規定訴請撤銷桃園地院九十七年度
司執字第三四八○○號強制執行事件，就伊之財產超過二十八萬
二千七百七十三元部分之強制執行程序，為無理由，不應准許，
爰維持第一審所為上訴人敗訴之判決，駁回其上訴。查強制執行
法第十四條第一項規定之債務人異議之訴，須執行名義成立後，
有消滅或妨礙債權人請求之事由發生，始得提起。所謂消滅債權
人請求之事由，例如清償、提存、抵銷、免除、混同、債權讓與
、債務承擔、更改、消滅時效完成、解除條件成就、契約解除或
撤銷、另訂和解契約，或其他類此之情形。所謂妨礙債權人請求
之事由，例如債權人同意延期清償、債務人行使同時履行抗辯權
等。上訴人所主張：依交還土地之時間及面積計算，伊僅應給付
被上訴人損害金二十八萬二千七百七十三元，被上訴人請求之金
額，顯然過高，應予酌減等語，並非上開法條所定之事由，自不
得據之提起債務人異議之訴。原審為上訴人敗訴之判決，於法並
無違背。上訴論旨，指摘原判決違背法令，求予廢棄，非有理由
。
據上論結，本件上訴為無理由。依民事訴訟法第四百八十一條、
第四百四十九條第一項、第七十八條，判決如主文。
中    華    民    國  九十八  年    十    月   十五   日
                      最高法院民事第六庭
                          審判長法官  劉  福  來
                                法官  陳  國  禎
                                法官  陳  重  瑜
                                法官  吳  麗  女
                                法官  簡  清  忠
      本件正本證明與原本無異
                                      書  記  官
中    華    民    國  九十八  年    十    月  二十七  日
                                                     R


司法院資訊處製作；財團法人民間司法改革基金會備份。
